臺灣臺南地方法院民事判決　　　　　　　99年度訴字第1099號
原　　　告　李文良
訴訟代理人　張妧榮
　　　　　　蔡東泉律師
被　　　告　元大商業銀行股份有限公司
法定代理人　顏慶章
被　　　告　鍾佳妏
共　　　同
訴訟代理人　賴玉山律師
　　　　　　邱佩芳律師
上列當事人間侵權行為損害賠償事件，經本院於民國100年4月20
日言詞辯論終結，判決如下：
    主      文
原告之訴駁回。
訴訟費用新臺幣參萬零柒佰玖拾玖元由原告負擔。
    事實及理由
壹、程序方面：按訴狀送達後，原告不得將原訴變更或追加他訴
    。但擴張或減縮應受判決事項之聲明者，不在此限，民事訴
    訟法第255條第1項第3款定有明文。本件原告於起訴時原聲
    明第1項請求被告元大商業銀行股份有限公司（下稱元大銀
    行）與被告鍾佳妏應給付新臺幣（下同）3,009,000元，及
    自起訴狀繕本送達翌日起至清償日止，按週年利率5％計算
    之利息。嗣後於民國100年1月19日以書狀將上開聲明變更為
    被告元大銀行與被告鍾佳妏應給付原告1,672,000元及自起
    訴狀繕本送達翌日起至清償日止，按週年利率5％計算之利
    息，核屬減縮應受判決事項之聲明，而與前揭規定相符，應
    予准許。
貳、實體方面：
一、原告起訴主張：
  (一)原告於民國83年以新臺幣5,250,000元，購買坐落臺南縣仁
    德鄉○○路○段138巷3號之房屋，嗣於94年向被告元大銀行
    辦理房屋貸款3,250,000元。然於97年間適逢景氣不佳，無
    法順利繳納房屋貸款，以致房屋遭被告元大銀行聲請扣押，
    並於98年10月8日進行拍賣程序。另被告鍾佳妏係被告元大
    銀行之員工，負責銀行內部之法務及催收等行政工作，其當
    時要求原告於98年9月21日先赴臺北分行填寫申請書，始能
    向公司報告並同時將拍賣程序暫停，且仍須將積欠之房貸、
    利息及法院執行費用繳納完畢，始能停止法院於98年10月8
    日所定之拍賣程序。原告擔心其辛苦努力購買之房屋，因一
    時週轉困難遭法院執行拍賣，遂於98年9月23日依被告鍾佳
    妏指示向親友借得108,000元，並於臺南府東分行繳納完成
    。而被告鍾佳妏於98年9月23日獲知原告將積欠款項108,000
    元繳納完成後，曾明確告知原告已將98年10月8日拍賣程序
    暫時停止，詎原告於98年10月8日下午，竟獲悉原告所有上
    開房屋業經以2,739,000元拍定。
  (二)按因故意或過失，不法侵害他人之權利者，負損害賠償責任
    ；受僱人因執行職務，不法侵害他人之權利者，由僱用人與
    行為人連帶負損害賠償責任，民法第184條第1項前段、第18
    8條第1項前段分別定有明文。被告鍾佳妏受僱於被告元大商
    業銀行股份有限公司，其因執行工作之疏忽，致原告繳納積
    欠之本息後，房子仍遭法拍，被告僅同意將原告先前所繳納
    之積欠款項108,000元退還，仍不願對原告所有損失為賠償
    ，爰依法請求被告給付之項目及金額如下：
  1.系爭不動產經鑑價後，定第一次之拍賣金額為3,320,000元
    ，第一拍未有人應買，第二次拍賣之價格為2,656,000元，
    隨後由第三人以2,739,000元拍定，減少581,000元（3,320,
    000－2,739,000＝581,000元）。
  2.原告因系爭不動產已由第三人拍定，遂向他人承租位於臺南
    縣歸仁鄉○○村○○街199號之房屋，租金每個月為7,000元
    ，租賃期間自98年12月20日至99年12月19日，租期一年，一
    年之租金計84,000元，自99年12月20日起又另定新租約一年
    ，新約目前只繳納一期租金7,000元，以上增加生活上之支
    出總計91,000元（84,000＋7,000＝91,000元），爰依民法
    第193條請求。
  3.精神慰撫金1,000,000元：
    原告就系爭不動產已繳納貸款15年，卻因被告之疏失致蒙受
    巨大損失，且需向他人租屋，是精神上自是遭受重大打擊及
    痛苦。
  4.以上總計為l,672,000元（581,000＋91,000＋l,000,000＝
    1,672,000元）。
  (三)對於被告抗辯之陳述：
    按侵權行為損害賠償責任，須以故意或過失不法侵害他人之
    權利為要件，而過失之有無，應以是否怠於善良管理人之注
    意為斷，苟非怠於此種注意，即不得謂之有過失，被害人自
    不得依侵權行為法則請求賠償損害；按共同侵權…本件郵局
    定期存款，被上訴人若先掛失止付，固可避免遭人冒領。但
    被上訴人存款為第三人冒領，上訴人受有損害，乃係該冒領
    者以故意不法之行為侵害上訴人權利，並因上訴人承辦員未
    盡善良管理人注意義務詳核身分證件所致。被上訴人未掛失
    止付之行為，究非屬不法行為，且不能認與該冒領者之故意
    不法行為相結合，而為上訴人所生損害之共同原因。故上訴
    人於原審主張被上訴人應與冒領者負共同侵權行為之損害賠
    償責任而伊得為抵銷之抗辯，自不足取（最高法院86年度台
    上字第3626號、84年度台上字第2263號裁判要旨參照），則
    被告是否可免除侵權行為之責任，以被告元大銀行之人員，
    就本事件之處理，是否已盡善良管理注意義務為斷。經查：
  1.原告於本院審理時稱：「（原告訴訟代理人問：98年9月23
    日繳款前有無與被告鍾佳妏聯絡？內容為何？）我有清楚告
    知被告鍾佳妏我繳交誠意款是要停止拍賣。」；原告配偶張
    妧榮稱：「（原告訴訟代理人問：98年9月23日有無匯款給
    被告銀行108,000元？）有。匯款完之後我還有告訴被告鍾
    佳妏，我己經匯款並請他幫我處理停止拍賣，他說好他馬上
    辦」、「（原告訴訟代理人問：在何時發現房子還再繼續拍
    賣？）因為我請小孩幫我上網看，發現房子還在拍賣，我就
    趕快聯絡被告鍾佳妏，98年10月6日我找到被告鍾佳妏本人
    ，跟他說明我的房子還在法拍中，被告鍾佳妏跟我說已經停
    拍了」。是以，原告夫妻生活困難，致未能按期繳納房貸，
    今為免除系爭不動產遭受法院拍賣，向朋友借款108,000元
    繳納利息、執行費，其最重要目的即欲停止拍賣，倘被告未
    答應可停止拍賣，原告夫妻何需再向朋友借款108,000元繳
    款呢？另被告鍾佳妏稱：「（原告訴訟代理人問：原告太太
    在9月23日打電話給被告鍾佳妏是要告知已經匯款誠意款並
    且詢問是否可停止法拍？）那通電話內容我沒有印象，…」
    、「（原告訴訟代理人問：10月6日原告太太有打電話給你
    ，有沒有問你他們的房子是否已經停止法拍？你如何回答？
    ）通話內容我比較沒有印象」，是被告鍾佳妏之回答，顯然
    與原告夫妻之證詞，有明顯出入，亦可判斷被告鍾佳妏對上
    開重要問題之回答，顯係避重就輕。
  2.按貸款核准與否，權在銀行，審核程序需時長短，自非申請
    貸款之被上訴人所能控制，故應有通常合理之等待期間，始
    與一般經驗法則相符（最高法院69年度台上字第773號裁判
    要旨參照）。被告鍾佳妏從事催收工作已1年5個月，且清楚
    知悉原告夫妻繳款之目的，在於暫緩法拍，保存系爭不動產
    ，依被告元大銀行內部作業只需5至7天，即可通知法院暫緩
    法拍，惟被告元大銀行自原告繳款98年9月23日至98年10月6
    日共計14天，卻未請求法院暫緩法拍，揆諸上開判決，顯有
    違反一般人通常合理之等待期間，故被告鍾佳妏稱仍處於內
    部作業流程，自難謂與一般經驗法則相符，是被告元大銀行
    、鍾佳妏之處理過程難謂無過失。又被告鍾佳妏與法務組之
    人員均屬被告元大銀行之人員，以一般客戶立場而言，應可
    視為具有整體性，一般客戶只會要求可否於法院拍賣前，繳
    納一定金額後，即可暫緩法拍，至被告元大銀行內部作業為
    何，揆諸上開判決，一般人難以知悉，更遑論控制，是被告
    鍾佳妏一再以內部作業流程推卸責任，實令人難以接受。是
    以，當原告清楚表達繳款即係暫停法拍，且被告於收下繳款
    並凍結該款項，被告自需負暫緩法拍之責，否則，倘如依被
    告鍾佳妏所言，一方面原告繳納執行費用及所欠利息共108,
    000元，一方面又讓法院繼續拍賣系爭不動產，形同雙重得
    利。
  3.原告繳款時間係於98年9月23日，繳款後自已清償被告元大
    銀行墊付之執行費及所欠之利息，亦即原告已不再積欠被告
    元大銀行上開費用，是99年10月8日拍賣求償之對價，其正
    當性容有疑義，此時應認被告元大銀行自收受原告所繳納之
    108,000元後，其於法律上即負有義務為原告暫緩法拍之責
    。另被告元大銀行及其人員不能以公司內部作業流程為由，
    而使被告元大銀行各單位間，得以互相推卸責任，倘可如此
    解釋，則客戶繳款暫緩執行之請求，豈不全繫於客戶之運氣
    。又按當事人、法定代理人、訴訟代理人、證人或鑑定人得
    將其欲提出於法院之訴訟文書，以傳真或電子方式傳送至法
    院；以傳真或電子傳送訴訟文書者，得於任何時間為之，民
    事訴訟文書傳真及電子傳送作業辦法第4條、第11條分別定
    有明文。被告元大銀行人員（包括被告鍾佳妏及法務組之人
    員）如要暫緩執行，可先以書面傳真至執行處，再以電話與
    書記官連絡即可暫停拍，惟被告元大銀行未為通知，嗣原告
    配偶張妧榮於98年10月6日再以電話告知被告鍾佳妏，其依
    未通知法院，是被告元大銀行之人員及被告鍾佳妏顯然未盡
    善良管理人之注意義務，其應有一定之過失。再按證明應證
    事實之證據資料，並不以可直接單獨證明之直接證據為限。
    凡先綜合其他情狀，證明某事實，再由某事實為推理的證明
    應證事實，該證明某事實之間接證據，自包括在內（最高法
    院92年度台上字第1499號裁判要旨參照）。被告鍾佳妏雖否
    認未答應原告夫妻繳款後，即暫緩法拍，惟參考相關證據資
    料及綜合客觀事實判斷，由相關間接證據，亦可證明原告夫
    妻確有要求被告鍾佳妏繳款後，即應暫緩法拍，且被告鍾佳
    妏亦有為承諾，原告遂向朋友借款繳納欠款108,000元之事
    實。
  (四)為此聲明：1.被告應給付原告1,672,000元，及自起訴狀送
    達之翌日起至清償日止，按年息百分之5計算利息；2.訴訟
    費用由被告等負擔。
二、被告則辯以：
  (一)原告於94年3月29日邀同連帶保證人張妧榮與被告元大銀行
    簽定房屋貸款約定書，借款共計3,250,00 0元，並提供原告
    所有坐落如附表所示之不動產，設定第1順位最高限額3,900
    ,000元抵押權予被告元大銀行。原告於96年間即曾未依約清
    償，經被告元大銀行向本院聲請以96年度司促字第39529 號
    核發支付命令，嗣因原告與被告元大銀行達成協議，被告元
    大銀行始未聲請強制執行。惟自97年10月20日起，原告復行
    違約，經被告元大銀行催繳無效後，爰於98年6月4日向本院
    民事執行處聲請強制執行進行拍賣，於98年10月8日經第三
    人以總價2,739,000元拍定，分配結果，被告元大銀行尚有
    本金541,158元未能受償（不包括程序費用l,000元）。
  (二)依原告於本院檢察署98年度偵字第17225號偵查時陳稱：伊
    與被告是於98年9月16日開始協議還款，於同年月21日書寫
    協議償還申請書，嗣於同年月23日繳付108,000元後，曾詢
    問她是否能撤回房屋拍賣執行一案，她說不行，但可以申請
    暫緩執行，且必須總行核准才可以」等語，即原告於偵查中
    即明確供陳被告鍾佳妏並未向其表示於繳付108,000元後即
    暫停拍賣程序，而此核與被告鍾佳妏於偵查中之供述：「伊
    僅說明銀行處理流程，必須按期繳交本息，才能向銀行申請
    暫緩執行，但必須總行核准才可以，是於李文良繳款後，伊
    就幫他提出逾期授信申請書」等語相符。尤有進者，倘被告
    鍾佳妏確實曾向原告表示己將98年10月8日之拍賣程序暫時
    停止，原告為免其不動產遭法院拍賣，並查證鍾佳妏所言之
    真實性，依常情自應向本院民事執行處確認，確認後倘發現
    結果非如此，斯時尚有停止執行之機會，惟原告並未查證，
    此實與常情迥不相合。
  (三)被告鍾佳妏因擔任被告元大銀行個人金融業務部之經辦人員
    ，而與原告聯絡協商債務清償事宜，且僅告知原告有關被告
    元大銀行之處理流程。況依被告鐘佳妏擔任之職務，亦無權
    為准駁，任何原告希冀或承諾之清償條件，均須由被告元大
    銀行負責主管核批，被告鍾佳妏不可能擅予允諾，亦不可能
    應允原告匯入部分款項即同意暫緩執行程序，是原告主張被
    告鍾佳妏允諾，且已將98年10月8日的拍賣程序暫時停止等
    情，絕非事實。又依被告鍾佳妏所稱如果客戶逾期3個月到6
    個月未繳款，公司就會請求拍賣客戶的不動產，而原告自97
    年10月即逾期未繳，依規定即視為全部到期，此際被告元大
    銀行自得依法聲請法院強制執行。再者貸款銀行對於借款戶
    聲請協商或暫緩執行時，貸款銀行並無義務一定必須同意，
    則銀行在為確保自身權益及服務客戶之需求下，要求先行清
    償逾期期間之利息及相關費用以確保借款戶有清償之誠意及
    能力，自為情理之常且不悖經驗法則。被告鍾佳妏經辦原告
    李文良聲請案依銀行慣例要求原告先行繳交108,000元之所
    謂的誠意款，始評估原告所提出協議方案是否可行，再進而
    就原告申請案是否符合另訂還款條件子以批核進而停止拍賣
    ，自無原告主張一方面要求繳納108,000元，一方面又拍賣
    不動產雙重得利之情。另衡諸原告所有如附表所示之不動產
    於被告元大銀行於98年6月4日聲請強制執行後，於98年9月
    17日進行第1次拍賣，原告迨至第1次拍賣無人應買流標後，
    始在98年9月21日填寫協議償還申請書予被告元大銀行，被
    告鍾佳妏身為銀行經辦人員，自須依公司規定程序處理，實
    無可能擅予同意停止拍賣，否則即為失職，而原告雖冀望能
    暫停拍賣，惟卻遲至第1次拍賣即98年9月17日流標後始提出
    具體申請，因時間緊迫，致未能停止本件之拍賣，其豈可將
    附表所示之不動產遭第三人拍定之結果歸咎被告，主張被告
    不法侵害其權利乎？
  (四)按民法第184條第1項所定因侵權行為而生之損害賠償請求權
    ，係以行為人之故意或過失不法侵害他人權利，且以實際上
    受有損害為其成立要件（最高法院88年度台上字第1677號判
    決參照）。原告至98年10月19日止計尚積欠被告元大銀行3,
    016,256元，而附表所示不動產係以2,739,000元拍定，扣除
    相關稅款後，被告元大銀行受分配2,503,798元，經受償後
    ，原告該部分債務已因此消滅，惟仍尚不足額541,158元，
    實難認原告受有損害。再原告非僅積欠被告元大銀行房貸款
    項，其他負債應尚有數百萬元之譜，是以其所稱每月僅有
    1.8至2.3萬元之收入而言，其經債務清理程序履行還款方案
    後，復如何依本件被告元大銀行前認同之清償條件即約每月
    1.9萬餘元之貸款本息？若不成，則原告所有如附表所示之
    不動產終究難免遭強制執行拍賣，當亦無受損可言。
  (五)按損害賠償之目的在於填補所生之損害，其應回復者，並非
    「原來狀態」，而係「應有狀態」，故其價格應以加害人應
    為給付之時為準。被害人請求賠償時，加害人即有給付之義
    務，算定被害物價格時，應以起訴時之價格為準。附表所示
    之不動產於強制執行程序中，曾經法院執行程序鑑價為3,31
    0,000元（98年6月鑑定價格），且以上開金額訂定拍賣底價
    後，因無人應買，而進行第2次拍賣，方以2,739,000元拍定
    ，是附表所示不動產之現值為何自有其客觀之依憑，且前開
    拍定價格顯較接近原告起訴時之交易價格，則原告以其於83
    年之購買價格5,250,000元計算損失，尚非有據，此亦可見
    本件強制執行拍定對原告並無損失。
  (六)被告元大銀行依法聲請強制執行拍賣抵押物，係法律上正當
    權利之行使，並不成立侵權行為，則原告請求精神慰撫金，
    要無理由。且按不法侵害他人之身體、健康、名譽、自由、
    信用、隱私、貞操或不法侵害其他人格法益而情節重大者，
    被害人雖非財產上之損害，亦得請求賠償相當之金額。其名
    譽被侵害者，並得請求回復名譽之適當處分，民法第195條
    第1項定有明文。復依最高法院51年台上字第223號判例：「
    …慰藉金之賠償須以人格權遭遇侵害，使精神上受有痛苦為
    必要，…」；最高法院93年台上字第2064 號判決：「…上
    訴人因系爭房屋傾斜，1、2樓、頂樓地皮及牆壁發生嚴重龜
    裂，隨時有倒塌之危險，致居住安寧生活之精神及生活自由
    ，受到嚴重之損害，…上訴人請求被上訴人賠償其精神上所
    受之損害25萬元部分，雖然人格權受侵害時，對於財產上及
    非財產上之損害，均得請求賠償。惟關於非財產上之損害則
    僅能於法律有特別規定者，始得請求賠償相當金額，然觀之
    我國現行民法之規定，並無許可上訴人主張所謂之『居住安
    寧生活之精神及生活自由』受侵害，亦可請求非財產上損害
    賠償（即精神慰藉金）之情形，上訴人依據民法第18條及修
    正後民法第195條第1項之規定請求此部分之款項，於法無據
    ，…」。原告主張該房屋係全家努力積蓄而累積，因被告疏
    忽（被告否認之）導致房屋遭拍賣，全家需要寄人籬下寄居
    過活，此等影響到全家身心，而請求精神慰撫金云云，惟關
    於非財產上之損害，既限於法律有特別規定者始能請求，則
    姑不論原告如假定受有損害，亦屬房屋遭拍賣之財產上損害
    ，亦非人格權之受損，遑論本件被告究肇致原告何種人格權
    受侵害，原告亦未具體說明，或提出任何事證據以實其說，
    且我國現行法律亦未有所謂房屋經債權人依法拍賣，債務人
    主張影響身心，亦得請求非財產上損害賠償之情形，是原告
    請求被告給付1,000,000元之精神慰撫金，要屬無據。
  (七)本件若認被告應賠償原告之損害，被告元大銀行亦主張以原
    告尚積欠之1.房貸款項541,158元，及其中497,293元自98
    年10月20日起至言詞辯論終結日止，按年息百分之3.78計算
    之利息；43,865元自98年10月20日起至言詞辯論終結日止，
    按年息百分之4.53計算之利息，暨按前開約定利率百分之20
    計付之違約金；程序費用1,000元；2.信用卡款項181,499元
    及其中178,015元自96年10月10日起至言詞辯論終結日止，
    按年息百分之19.71計算之利息，暨按月計付1,200元之違約
    金、程序費用1,000元為抵銷，抵銷後，被告亦不負給付之
    責。
  (八)按民法第188條所定僱用人之連帶賠償責任，以受僱人因執
    行職務不法侵害他人之權利，始有其適用。即受僱人執行職
    務因故意過失不法侵害他人者，受僱人本身應負損害賠償責
    任，係屬當然。僱用人所以應連帶負損害賠償責任，其主要
    理由係因為役使他人，擴大活動範圍，增加肇致損害之機會
    ，故就所生之損害，亦應負責。惟就內部關係言，僱用人賠
    償損害時，得向為侵權行為之受僱人求償（民法第188條第3
    項），基此規定，僱用人責任之性質係屬代負責任。有關被
    告鍾佳妏就原告逾期繳款協議清償案之處理經過及被告元大
    銀行作業流程，業據被告鍾佳妏到庭陳稱：「在98年9月16
    日第一次與原告聯絡，當時是公司有派案子給我派我與原告
    聯繫，請原告繳房貸，當時原告自97年10月即逾期未繳」、
    「108,000元是公司規定如果原告要再申請協議償還，必須
    先清償強制執行的訴訟費用和原告之前沒有繳的利息，公司
    稱這是誠意款，依規定繳完之後我才可以將原告的協議償還
    申請書送件」、「所謂送件是送協議償還申請書，誠意款入
    帳之後，我才能上簽送申請書。我沒有告訴原告誠意款入帳
    是用來停拍的，而且我也沒有這個權限。」、「98年9月23
    日誠意款入帳後白天我一直找不到原告，晚上七點多我以電
    話找到原告後除了向他確認他可以還款的方式外，我也有清
    楚跟他告知誠意款是用來送件，我沒有這個權限停止拍賣，
    主管批示之後才送法務組之後作業，還要看主管批示的條件
    為何。原告還有清楚告訴我我只是經辦，我沒有這個權限，
    一定要我主管同意，所以我認為原告也清楚我沒有權限」、
    「誠意款從98年9月23日繳交到主管批核回到我手上是98年
    10月6日雖然有13天，但是因為非工作日週休二日要扣除，
    而且我98年10月5日我有請假沒有進辦公室，所以我並沒有
    耽誤到」、「最後聯繫的結果是我以電話向原告說明總行批
    示協議的條件，協議條件如果債務人可以負擔此方案，要請
    原告簽訂增補約據，簽完之後才會依據批覆書上的批覆條件
    讓原告還款，整個協議才算完成。」、「這次協議申請總行
    有通過，但是因為原告沒有簽增補約據，所以沒有生效」、
    「簽了增補約據之後我還要跟法務組陳報是由法務組過停拍
    的遞狀工作」等語，核與原告李文良於偵查時陳稱：「伊與
    被告是於98年9月16日開始協議還款，於同年月21日書寫協
    議償還申請書，嗣於同年月23日繳付108,000元後，曾詢問
    她是否能撤回房屋拍賣執行一案，她說不行，但可以申請暫
    緩執行，且必須總行核准才可以」等語相吻。被告鍾佳妏身
    為原告申請協議案之經辦，送件前既未向原告表示繳交誠意
    款即停拍，且收受原告之協議償還申請書後亦即依銀行內部
    規定處理並無任何延宕，因原告尚未簽立增補約據是協議並
    未成立生效，且向法院聲請停止拍賣之程序亦非被告鍾佳妏
    業務之範圍，則被告鍾佳妏就本事件之處理業已善盡職責，
    要無任何故意或過失而侵害原告權利可言，揆諸上開說明，
    自無依民法第188條規定要求被告元大銀行連帶負責之理。
  (九)原告係於94年3月底向被告元大銀行借款，期間即曾二次違
    約未依期繳款，原告主張已繳納貸款長達15年且繳納有數百
    萬元之利息、本金云云，顯非確實。再原告向被告元大銀行
    借款，被告元大銀行於核貸後即如數撥款予原告，原告本即
    應依兩造借款契約所約定依期繳還貸款，今原告因半年以上
    未繳納銀行貸款，被告元大銀行即聲請法院強制執行而使得
    原告房屋遭拍賣，此為被告元大銀行合法行使權利。又被告
    元大銀行因拍定受償之金額，已使原告該部分債務消滅，而
    拍賣後所因此減少之利息支出，亦約相當於原告主張須另行
    租屋之租金，原告竟謂其所繳納之本金、利息均白白繳納，
    且另行租屋而增加生活支出等語，顯非持平之論。另因原告
    尚未簽立增補約據，協議並未生效，被告元大銀行之法務人
    員自無後續遞狀停止執行之可能。
  (十)為此聲明：1.原告之訴駁回；2.訴訟費用由原告負擔；3.如
    受不利判決，願提供擔保請准宣告免為假執行。
三、兩造不爭執之事項：
  (一)原告於94年3月29日向被告元大銀行借款3,250,000元，嗣未
    依約清償，經被告元大銀行以本院96年度促字第39529號支
    付命令為執行名義，聲請本院以98年度司執字第39687號給
    付借款強制執行事件拍賣原告所有如附表所示之不動產，上
    開不動產業於98年10月8日以2,739,000 元拍定。
  (二)被告鍾佳妏為被告元大銀行個人金融業務部經辦人員，並負
    責與原告協商清償事宜。
  (三)原告於98年9月23日將現金108,000元存入其設於被告元大銀
    行、帳號：0000000000000000號之帳戶內。
四、兩造爭執之事項：
  (一)原告所有如附表所示之不動產，經本院以98年度司執字第39
    687號給付借款強制執行事件，於98年10月8日以2,739,000
    元拍定，被告有無過失？
  (二)原告是否因附表所示之不動產為第三人拍定買受而受有損害
    ？如有，其所受之損害為何？
五、本院得心證之理由：
  (一)按侵權行為所發生之損害賠償請求權，以有故意或過失不法
    侵害他人權利為其成立要件，若其行為並無故意或過失，即
    無賠償之可言（最高法院54年台上字第1523號判例參照）。
    次按當事人主張有利於己之事實者，就其事實有舉證之責任
    ，民事訴訟法第277條前段定有明文。當事人於其利己事實
    之主張，除事實於法院已顯著，或為其職權上已認知者外，
    應負立證之責；民事訴訟如係由原告主張權利者，應先由原
    告負舉證之責，若原告先不能舉證，以證實自己主張之事實
    為真實，則被告就其抗辯事實即令不能舉證，或其所舉證據
    尚有疵累，亦應駁回原告之請求（最高法院17年上字第91 7
    號、18年上字第1685號判例要旨參照）。
    1.原告於94年3月29日向被告元大銀行借款3,250,000元，依
      兩造房屋貸款約定書第六條約定：立約人即原告如有債務
      不依約清償或攤還本金之情形，被告元大銀行即得視原告
      之債務全部到期，而喪失期限利益，此有兩造間房屋貸款
      約定書1份附卷可稽（本院卷第40頁）。嗣原告因未依約
      清償，經被告元大銀行以本院96年度促字第39529號支付
      命令為執行名義，聲請本院以98年度司執字第39687號給
      付借款強制執行事件拍賣原告所有如附表所示之不動產（
      下稱系爭房地）等情，並經本院調閱98年度司執字第3968
      7號給付借款強制執行事件案卷核閱無訛。原告既於94年3
      月29日向被告元大銀行借款3,250,000元，約僅2年即因清
      償能力不足而經被告元大銀行以本院96年7月6日96年度促
      字第39529號支付命令為執行名義，並於98年6月4日聲請
      本院以98年度司執字第39687號給付借款強制執行事件拍
      賣系爭房地，顯見原告於被告元大銀行96年間聲請發支付
      命令起迄於系爭房地遭拍定之98年間，均未能如期清償上
      開債務，並曾於97年8月4日依消費者債務清理條例向本院
      聲請更生，自承共積欠債務5,328,074元，此部分並經本
      院調閱97年度消債更字第879號案卷核閱屬實。又原告另
      自承98年9月23日存入之現金108,000元係向第三人所商借
      等語（本院卷第99頁），綜上可見原告之還款能力確有不
      足，則被告元大銀行為確保債權獲償，依法強制執行原告
      之財產，並於98年10月8日以2,739,000元拍定系爭房地藉
      以實現債權，其行為即難認有何故意或過失之可言。
    2.原告主張被告鍾佳妏向其承諾於繳納108,000元後，即可
      停止被告就附表所示不動產所為之強制執行程序，惟此為
      被告所否認，揆諸首揭判例要旨，自應由原告就該主張之
      事實負舉證之責任。
      (1)經查，原告固於98年9月23日將108,000元存入其設於被
        告元大銀行之帳戶，並據此主張已就系爭房地與被告達
        成延緩執行之合意云云。惟查：依被告鍾佳妏於本院審
        理時陳稱：「108,000元是公司規定如果原告要再申請
        協議償還，必須先清償強制執行的訴訟費用和原告之前
        沒有繳的利息，公司稱這是誠意款，依規定繳完之後我
        才可以將原告的協議償還申請書送件…」；佐以原告於
        本院審理時陳稱：「（尚有何債務？）除了本件的房貸
        以外還有其他卡債債務確定…所以之前各家銀行向我催
        繳卡債，我和銀行交涉很頻繁。」、「（銀行派出來和
        你交涉債務的人都是主管嗎？）都是基層行員，銀行打
        電話來我也不知道他的職位」、「（既然有積欠許多銀
        行債務及款項，交涉過程中你提出的清償方案對口單位
        都會直接說同意不同意，還是會請示主管？）每家銀行
        都這樣，都會先說繳多少錢，最後的清償方案再來談。
        」等語，足見原告既積欠多家銀行債務，對於與銀行行
        員交涉還款事宜並不陌生，亦清楚通常需清償一定數額
        之債務後，再與銀行商談債務清償之細節，也清楚催收
        之行員僅係受僱於銀行，對債務之清償細節並無權限。
        從而原告衡情實應已知悉被告元大銀行就協議償還債務
        之處理程序，及被告鍾佳妏受僱於被告元大銀行，於被
        告元大銀行授權之業務範圍內執行職務，況原告既主張
        被告鍾佳妏向其承諾於繳納108,000元後，即可停止被
        告就附表所示不動產所為之強制執行程序乙節，然此為
        被告所否認，原告就此亦未舉證以實其說，自難認其主
        張為真實。
      (2)再者，原告前於台灣台南地方法院檢察署98年度偵字第
        17225號偵查時自承：係98年9月23日將現金108,000元
        存入原告元大銀行之帳戶內後，才詢問被告鍾佳妏是否
        可暫停系爭房地之強制執行；被告鍾佳妏有說要向總行
        申請暫緩執行核准等語。亦足徵原告於本件主張被告鍾
        佳妏告知將積欠之房貸、利息及法院執行費用繳納完畢
        ，始能停止法院於98年10月8日所定之拍賣程序云云未
        合。且原告與被告元大銀行間就上開原告存入108,000
        元之目的係為清償原告所積欠系爭借款之利息及因強制
        執行所生之訴訟費用乙情並不爭執，從而原告既依兩造
        房屋貸款約定書約定即消費借貸法律關係負有清償利息
        之義務，並依法負擔強制執行費用，且原告僅係清償利
        息部分，就本金部分之分期清償仍未履行，即難認被告
        元大銀行依債之關係受有上開款項之清償，有何因此即
        負有為原告聲請暫緩強制執行之義務？原告之主張尚難
        採憑。
  (二)按因故意或過失，不法侵害他人之權利者，負損害賠償責任
    ，民法第184條第1項前段定有明文。復按侵權行為所發生之
    損害賠償請求權，以有故意或過失不法侵害他人權利為其成
    立要件，若其行為並無故意或過失，即無賠償之可言（最高
    法院54年台上字第1523號判例要旨參照）。原告於94年3月
    29日向被告元大銀行借款3,250,000元，嗣未依約清償，經
    被告元大銀行以本院96年度促字第39529 號支付命令為執行
    名義，聲請本院以98年度司執字第3968 7號強制執行事件，
    拍賣原告所有系爭房地，此經本院調取98年度司執字第3968
    7號卷可稽，亦為兩造所不爭執，且執行法院就附表所示不
    動產訂定拍賣之價格，業經不動產估價師鑑定，此有研揚不
    動產估價師事務所98年7月1日研南字第9806030號函附於上
    開執行卷可稽，是被告元大銀行以強制執行方式實現其債權
    ，依法行使其正當權利，乃屬合法權利行使之範疇，並無不
    法。原告請求被告元大銀行拍賣系爭房地之損害581,000元
    、因系爭房地遭拍賣須另承租房屋居住之租金91,000元及精
    神慰撫金1,000,000元，均於法無據，應予駁回。
六、從而，原告依侵權行為法律關係，請求被告給付1,672,000
    元，及自起訴狀送達之翌日起至清償日止，按年息百分之5
    計算利息，為無理由，應予駁回。
七、本件事證已臻明確，兩造其餘攻擊、防禦及舉證，經審酌後
    核與本院心證形成與判決結果均無影響，爰不另一一論述，
    附此敘明。
八、本件訴訟費用為30,799元（即第一審裁判費30,799元），應
    由敗訴之原告負擔，爰確定如主文第2項所示。
九、據上論結，本件原告之訴為無理由，依民事訴訟法第87條第
    1項、第78條判決如主文。
中    華    民    國   100    年    5     月    4     日
                  民事第二庭    法  官   黃莉莉
以上正本係照原本作成。
如對本判決上訴，須於判決送達後20日內向本院提出上訴狀。如
委任律師提起上訴者，應一併繳納上訴審裁判費。
中    華    民    國   100    年    5     月    5     日
                                書記官   王慧萍
 附表
┌─────────────────────────────────────────┐
│                                                                                  │
├─┬────────────────────┬─┬────┬────┬──────┤
│編│土地坐落                                │地│面    積│權    利│最低拍賣價格│
│  ├───┬────┬───┬──┬────┤  ├────┤        │            │
│號│縣  市│鄉鎮市區○  段  ○○段│地    號│目│平方公尺│範    圍│（新臺幣元）│
├─┼───┼────┼───┼──┼────┼─┼────┼────┼──────┤
│1 │臺南縣│ 仁德鄉 │ 後壁 │    │374     │建│81.33   │全部    │            │
│  ├───┼────┼───┼──┼────┼─┼────┼────┼──────┤
│  │備考  │        │      │    │        │  │        │        │            │
└─┴───┴────┴───┴──┴────┴─┴────┴────┴──────┘
┌─┬──┬───────┬───┬─────────────┬──┬───────┐
│編│    │              │建築式│建物面積（平方公尺）      │權利│              │
│  │    │基  地  坐  落│樣主要├───────┬─────┤    │ 最低拍賣價格 │
│  │建號│…………………│建築材│樓  層  面  積│附屬建物主│    │ （新臺幣元） │
│  │    │建  物  門  牌│料及房│              │要建築材料│    │              │
│號│    │              │屋層數│合          計│及用途    │範圍│              │
├─┼──┼───────┼───┼───────┼─────┼──┼───────┤
│1 │411 │臺南縣仁德鄉後│4層樓 │一層： 48.85  │陽台：    │全部│              │
│  │    │壁段374地號   │房、住│二層： 48.85  │13.25     │    │              │
│  │    │…………………│家用、│三層： 48.85  │          │    │              │
│  │    │臺南縣仁德鄉後│鋼筋混│四層： 22.40  │          │    │              │
│  │    │壁村民安路2段 │凝土造│合計：168.95  │          │    │              │
│  │    │138巷3號      │      │              │          │    │              │
│  ├──┼───────┴───┴───────┴─────┴──┴───────┤
│  │備考│包含未保存登記建物全部                                                  │
└─┴──┴────────────────────────────────────┘